【裁判字號】    99,交易,824
【裁判日期】    991119
【裁判案由】    過失傷害
【裁判全文】
臺灣臺中地方法院刑事判決             99年度交易字第824號
公  訴  人  臺灣臺中地方法院檢察署檢察官
被      告  黃健菁
上列被告因過失傷害案件，經檢察官提起公訴（99年度偵字第14
693號），本院判決如下：
    主  文
黃健菁犯過失傷害罪，處有期徒刑月，如易科罰金，以新臺幣
壹仟元折算壹日。
    事  實
一、黃健菁自民國99年2月1日下午4時許起，至同日下午5時許止
    ，在其位於臺中市○區○○街8巷21號4樓之居所，飲用高粱
    酒後，已達不能安全駕駛動力交通工具之程度，竟仍於同日
    晚上9時20分許，騎乘車牌號碼JTO-355號重型機車，自上址
    出發，沿臺中市○○路往文心路方向行駛，欲前去上班（所
    涉公共危險部分，經本院於99年4月30日以99年度中交簡字
    第888號判處有期徒刑3月確定），嗣於同日晚上9時30分許
    ，行經臺中市○○路與重慶路交岔路口時，本應注意駕駛機
    車行經閃黃燈號誌路口，應減速接近，注意安全，小心通過
    。且依當時天候晴、夜間有照明、柏油路面、乾燥、無缺陷
    、無障礙物、視距良好，並無不能注意之情事。詎其因飲酒
    後注意力及反應力均減弱而疏未注意，逕行前進，適有陳麗
    玉騎乘車牌號碼689-DSZ號重型機車，沿重慶路往四川路方
    向行駛至該路口，欲左轉入何厝街方向行駛，亦疏未注意行
    經閃紅燈號誌路口，應減速接近，先停止於交岔路口前，讓
    幹道車優先通行後，認為安全時，方得續行及左轉彎時，應
    距交岔路口30公尺前顯示方向燈或手勢，換入內側車道或左
    轉車道，行至交岔路口中心處左轉，並不得占用來車道搶先
    左轉之規定，致兩車發生碰撞，陳麗玉因此人車倒地，受有
    右骨盆骨折之傷害。嗣經警據報到場處理，黃健菁停留現場
    向到場處理之員警坦承肇事而自首，經員警測試黃健菁之吐
    氣酒精濃度為每公升1.58毫克。
二、案經陳麗玉訴由臺中市警察局第六分局報告臺灣臺中地方法
    院檢察署檢察官偵查起訴。
    理  由
壹、程序部分：
一、按除簡式審判程序、簡易程序及第376條第1款、第2款所列
    之罪之案件外，第一審應行合議審判，刑事訴訟法第284條
    之1定有明文；次按最重本刑為3年以下有期徒刑、拘役或專
    科罰金之罪，亦為刑事訴訟法第376條第1款所明定。
二、查本件被告涉過失傷害，其最重本刑為3年以下有期徒刑，
    依上開規定，自毋庸行合議審判，合先敘明。
貳、實體部分：
一、證據能力部分：
  (一)按被告以外之人於審判外之言詞或書面陳述，除法律有規定
    者外，不得作為證據；被告以外之人於審判中有下列情形之
    一，其於檢察事務官、司法警察官或司法警察調查中所為之
    陳述，經證明具有可信之特別情況，且為證明犯罪事實之存
    否所必要者，得為證據：一、死亡者。二、身心障礙致記憶
    喪失或無法陳述者。三、滯留國外或所在不明而無法傳喚或
    傳喚不到者。四、到庭後無正當理由拒絕陳述者；該言詞或
    書面陳述，雖不符刑事訴訟法第159條之1至第159條之4之規
    定，而經當事人於審判程序同意作為證據，法院審酌該言詞
    陳述或書面陳述作成時之情況，認為適當者，亦得為證據；
    當事人、代理人或辯護人於法院調查證據時，知有第159條
    第1項不得為證據之情形，而未於言詞辯論終結前聲明異議
    者，視為有前項之同意，刑事訴訟法第159 條第1項、第159
    條之3、第159條之5分別定有明文。核其立法理由在於傳聞
    證據未經當事人之反對詰問予以核實，乃排斥其證據能力。
    惟當事人如放棄對原供述人之反對詰問權，於審判程序表示
    同意該等傳聞證據可作為證據，此時，法院除認該傳聞證據
    欠缺適當性外，自可承認其證據能力。又當事人、代理人或
    辯護人於調查證據時，知有刑事訴訟法第159條第1項不得為
    證據之情形，卻表示「對於證據調查無異議」、「沒有意見
    」等意思，而未於言詞辯論終結前聲明異議者，應視為已有
    將該等傳聞證據採為證據之同意（參見最高法院94年度臺上
    字第2976號判決意旨）。
  (二)本件檢察官、被告於審判期日，對本案全部證據之證據能力
    均未提出爭執，復於審判期日就本院提示之證據於言詞辯論
    終結前，均保持沈默或未就所調查之證據主張有刑事訴訟法
    第159條不得為證據之情形，本院審酌該等證據作成時，亦
    無不適當之處，是參考上開最高法院判決要旨，應視為已有
    將該等傳聞之證據採為證據之同意，本案經調查之證據均有
    證據能力。
二、認定犯罪事實所根據的證據及理由：
  (一)被告黃健菁於偵、審中均坦承確實有於上開時、地騎乘機車
    與告訴人陳麗玉所騎乘之機車發生碰撞之事實，核與目擊證
    人許銀彰於警詢中證述情節相符，並據告訴人陳麗玉於偵查
    中指訴稽詳。
  (二)告訴人因此車禍事故，受有右骨盆骨折之傷害，此有林新醫
    院診斷證明書1份附卷可憑。
  (三)被告經到場處理員警施以酒測，其吐氣酒精濃度為每公升1.
    58毫克，顯已不能安全駕駛動力交通工具，被告亦因此涉犯
    酒醉駕車之公共危險罪，經本院判處有期徒刑3月確定，亦
    有酒精濃度測試紙、刑法第185條之3之查獲後測試、觀察職
    務報告及臺灣高等法院被告前案紀錄表各1份附卷可憑。
  (四)被告於肇事後停留於現場向到場處理員警坦承肇事一節，業
    據證人許銀彰於警詢證述明確，並有臺中市警察局第六分局
    何安派出所警員周明勳出具之職務報告1份存卷可參。
  (五)復有道路交通事故現場圖、調查報告表、車籍查詢-基本資
    料詳細畫面各1份、現場照片12幀附卷可稽。
  (六)本案事證明確，被告犯行堪予認定。
三、對被告辯解之判斷：
    被告雖辯稱伊喝酒與事故之發生並無關聯，是告訴人騎車來
    撞伊的，伊並無過失云云。然查：
  (一)告訴人於行經上開路口時，有未行至交岔路口中心處而提前
    左轉之情形，此觀之卷附道路交通事故現場圖及現場照片告
    訴人與被告機車碰擊倒地位置係位於被告行進車道前可知。
    而告訴人機車之行進方向既在被告行進車道之前方道路，且
    已行進相當距離接近完成左轉，被告如有減速慢行且注意車
    前狀況，則兩車豈會發生撞擊之理，顯見被告確有未減速慢
    行及疏未注意車前狀況之過失甚明。
  (二)按酒精使用後對身體的影響除自主神經系統亢奮與認知功能
    的暫時性缺損外，與駕駛能力有關者乃1.對移動景物的追蹤
    能力，2.經強光照射後恢復視力，3.監視四周的注意力，而
    上述三種能力在夜間駕車時尤其重要，許多人飲酒後因沒有
    可自覺的生理反應，以致腦部功能已缺損而仍不自知照常開
    車，雖然每人飲酒後的自覺生理反應不一，然而同種族之間
    的酒精清除率則相近，故一般而言，飲用同量酒精之後其對
    每個人的身體影響應類似；且酒精濃度與肇事率之關係，當
    呼氣酒精濃度達0．55mg＼L時（即每公升0.55毫克），其肇
    事率為10倍，故酒後駕車為造成意外事故的主要原因之一（
    參照臺大醫學院法醫學科吳木榮醫師撰：酒精與交通事故傷
    害的法醫學觀點，及臺北醫學院附設醫院精神科主任蔡尚穎
    撰：酒精對人體生理與行為之影響）。次按酒精對人體造成
    之影響，呼氣酒精濃度達每公升0.55毫克以上或血液中酒精
    濃度達每公升110毫克以上，將使肇事率比未飲酒時高10 倍
    ；而呼氣酒精濃度達每公升0.85毫克以上或血液中酒精濃度
    達每公升170毫克以上，肇事率比未飲酒時高50倍（參中央
    警察大學交通學系暨交通管理研究所蔡志中教授製作之「酒
    精濃度與肇事率之關係」）。本件被告於案發時之呼氣酒精
    濃度高達每公升1.58毫克，已遠高於上開數值，另參酌卷附
    之刑法第185條之3案件測試觀察紀錄表所示，被告為警查獲
    時已有神智不清之跡象（見警卷第14頁），益徵被告於上揭
    時、地飲用酒類後，其注意力確已下降，以致與告訴人所騎
    乘之機車發生碰撞無訛。
  (三)本件經送臺灣省臺中市區車輛行車事故鑑定委員會鑑定結果
    ，認「一、陳麗玉駕駛重機車行至閃紅燈號誌交岔路口左轉
    彎時未讓幹道直行車先行，為肇事主因。二、黃健菁駕駛重
    機車行經閃黃燈號誌交岔路口疏未減速慢行，為肇事次因。
    」，此有該委員會鑑定意見書1份存卷可參，上開鑑定意見
    認定告訴人為肇事主因，雖與本院認定相同，然上開鑑定意
    見疏未論及如前所述告訴人提前左轉之違規事實，併此敘明
    。
  (四)綜上所述，被告辯稱伊就本件事故之發生並無過失云云，不
    足採信。
四、論罪科刑之理由：
  (一)核被告所為，係犯刑法第284條第1項前段之過失傷害罪。
  (二)被告酒醉駕車致告訴人受有上開傷害，應依道路交通管理處
    罰條例第86條第1項之規定加重其刑。
  (三)被告肇事後自首並接受裁判，應依刑法第62條前段規定，減
    輕其刑並先加後減之。
  (四)爰審酌被告本件事故發生之過失程度，並非肇事之主因，告
    訴人與有過失，犯罪後矢口否認犯行，未能與告訴人達成民
    事和解等一切情狀，量處如主文所示之刑，並諭知易科罰金
    之折算標準。
、適用法律依據：
一、刑事訴訟法第284條之1、第299條第1項前段。
二、刑法第284條第1項前段、第62條前段、第41條第1項前段。
三、道路交通管理處罰條例第86條第1項。
四、刑法施行法第1條之1。
本案經檢察官吳昆璋到庭執行職務。
中    華    民    國    99    年    11    月    19    日
                        交通法庭  法  官  洪挺梧
上正本證明與原本無異。
如不服本判決，應於收受送達後10日內向本院提出上訴書狀（應
敘述具體理由並附繕本）。
上訴書狀如未敘述理由，應於上訴期間屆滿後20日內補提理由書
於本院。
                                  書記官  劉雅玲
中    華    民    國    99    年    11    月    19    日
附錄判決法條：
中華民國刑法第284條
（過失傷害罪）
因過失傷害人者，處6月以下有期徒刑、拘役或5百元以下罰金，
致重傷者，處1年以下有期徒刑、拘役或5百元以下罰金。
從事業務之人，因業務上之過失傷害人者，處1年以下有期徒刑
、拘役或1千元以下罰金，致重傷者，處3年以下有期徒刑、拘役
或2千元以下罰金。

司法院資訊處製作；財團法人民間司法改革基金會備份。
